【裁判字號】    99,審易,658
【裁判日期】    991125
【裁判案由】    違反電子遊戲場業管理條例等
【裁判全文】
臺灣新竹地方法院刑事判決             99年度審易字第658號
公  訴  人  臺灣新竹地方法院檢察署檢察官
被      告  曾志龍
上列被告因違反電子遊戲場業管理條例案件，經檢察官聲請簡易
判決處刑（99年度偵緝字第261 號），本院認不得以簡易判決處
刑，改依通常程序審理，判決如下：
    主  文
本件免訴。
    理  由
一、聲請簡易判決處刑意旨略以：被告曾志龍係新竹縣竹北市台
    元科技園區第三期工地福利社之負責人，竟基於未經許可擅
    自經營電子遊戲場業及公然賭博之犯意，未向主管機關新竹
    縣政府辦理營利事業登記，即自民國98年8 月10日起，在上
    開公眾得出入之場所內，擺放賭博性電子遊戲機「超級大舞
    台」、「滿貫大亨」各1 台，供不特定人把玩而經營電子遊
    戲場業，並以機台輸贏賠率，與不特定之賭客對賭財物。嗣
    於98年8 月31日13時10分許，為警在上址查獲不知情之福利
    社員工仲珈瑩（業經不起訴處分確定），並扣得上開賭博性
    電子遊戲機台2 台（含IC板2 片）及機台內之代幣158 枚，
    始循線查悉上情。因認被告涉犯擅自經營電子遊戲場業罪嫌
    及刑法第266 條第1 項前段之賭博罪嫌等語。
二、按刑事訴訟法第302 條第1 款規定，案件曾經判決確定者，
    應諭知免訴之判決，又訴訟法上所謂一事不再理之原則，關
    於實質上一罪或裁判上一罪，均有其適用。另電子遊戲場業
    管理條例第15條規定「未依本條例規定辦理營利事業登記者
    ，不得經營電子遊戲場業。」違反前揭規定者，依同條例第
    22條規定應處以刑罰。而所謂電子遊戲場業，依該條例第 3
    條規定，係指設置電子遊戲機供不特定人益智娛樂之營利事
    業，從而所謂經營電子遊戲場「業」，乃指經營電子遊戲場
    業務而言。按刑法上所稱業務之營業犯，係指以反覆同種類
    之行為為目的之社會的活動而言，屬於集合犯之一種，為包
    括一罪。依審判不可分原則，構成包括一罪之部分行為，曾
    經判決有罪確定者，其效力當然及於全部，倘檢察官復就其
    餘部分重行起訴，即應諭知免訴之判決。又得上訴於第二審
    法院之第一審判決，如未據上訴，其既判力之時點，應至宣
    判之日（最高法院82年度第4 次刑事庭會議決議參照），從
    而實質上一罪或裁判上一罪，其既判力對於時間效力之範圍
    ，應以最後審理事實法院之宣示判決日為判斷之標準（最高
    法院95年度台非字第318 號判決參照）。
三、經查：
（一）被告前因明知未依電子遊戲場業管理條例規定辦理營利事
      業登記者，依法不得經營電子遊戲場業，竟基於違反電子
      遊戲場業管理條例及賭博之犯意，未經許可，自98年5 月
      某日起，陸續於如附表所示之時間、地點擺放賭博性電子
      遊戲機台，經營電子遊戲場業，經臺灣桃園地方法院檢察
      署檢察官以98年度偵字第18336 號、第18648 號、第1916
      7 號、第19901 號、第20001 號、第20852 號、第 22174
      號、第23147 號偵查後聲請簡易判決處刑，而經臺灣桃園
      地方法院於99年1 月25日，以99年度壢簡字第192 號判決
      （下稱前案）判處應執行有期徒刑6 月，並得易科罰金，
      被告及公訴人均未提起上訴，於99年3 月2 日確定，有該
      案之聲請簡易判決處刑書、簡易判決及臺灣高等法院被告
      前案紀錄表各1 份在卷可稽。
（二）被告既係以設置電子遊戲機供不特定人益智娛樂，為經營
      電子遊戲場業務，自為反覆以同種類之行為為目的之社會
      的活動，屬於集合犯之一種，為包括一罪。又依本件公訴
      人所載被告違反電子遊戲場業管理條例行為之時間，與被
      告前案所犯之時間密接，甚至有部分犯行之期間重疊，足
      見被告係本於非法經營電子遊戲場業之單一行為決意而反
      覆實施各次犯行，依法自應論以非法經營電子遊戲場業一
      罪。準此，被告客觀上雖有多次非法擺設電子遊戲機具之
      舉，然其主觀上乃係基於經營電子遊戲場業之單一行為決
      意，且各該行為彼此間確屬密接、重疊，要非可徒以各次
      擺設地點、起迄時間等未臻一致，即遽認應就各次擺放行
      為分別單獨予以評價。此外，法院審理具體個案，應本其
      調查證據之結果，為獨立審判，不受判例以外之他法院法
      律見解拘束。被告前案認被告如附表編號1 至編號8 所示
      之非法擺設電子遊戲機具犯行，犯意各別，行為獨立，應
      予分論併罰等語，僅係個別法院針對個案所表示之意見，
      並非各級法院統一之法律見解，自無拘束本院之效力。
（三）基此，被告先前既因非法經營電子遊戲場業行為，經前案
      判處應執行有期徒刑6 月，被告及公訴人均未提起上訴而
      確定，依上開說明，被告前案之既判力時點自應至宣判日
      即99年1 月25日止。從而，本案被告被訴自98年8 月10日
      起，至98年8 月31日13時10分為警查獲時止，未辦理營利
      事業登記而經營電子遊戲場業之犯行，自為前案既判力效
      力所及。揆諸前揭說明，本件爰不經言詞辯論，逕為諭知
      免訴之判決。
四、據上論斷，應依刑事訴訟法第452 條、第302 條第1 款、第
    307 條，判決如主文。
中    華    民    國    99    年    11    月    25    日
                  刑事第九庭    法  官        邱忠義
以上正本證明與原本無異。
如不服本判決，應於判決送達後10日內向本院提出上訴書狀。上
訴書狀應敘述具體理由，未敘述上訴理由者，應於上訴期間屆滿
後20日內補提理由書狀於本院（均須按他造當事人之人數附繕本
）「切勿逕送上級法院」。
中    華    民    國    99    年    11    月    25    日
                                書記官        王思穎
附表：
┌──┬────┬──────┬──────┬────┐
│編號│擺放時間│擺放地點    │賭博方式    │扣案物  │
│    │/ 查獲時│            │            │        │
│    │間      │            │            │        │
├──┼────┼──────┼──────┼────┤
│1.  │98年5 月│林明如所經營│以100 元開20│「彩金大│
│    │起某日至│位於桃園縣中│分，最高押注│聯盟」電│
│    │同年8 月│壢市○○○路│9 倍，贏的話│子遊戲機│
│    │10日上午│3 段文化新村│依倍數得分，│台1 台（│
│    │10時0 分│225 號「早安│依分數換取現│含IC板1 │
│    │止。    │廚房早餐店」│金或贈品，輸│片）及賭│
│    │        │。          │的話由機台取│資300 元│
│    │        │            │得賭資。    │。      │
│    │        │            │            │        │
├──┼────┼──────┼──────┼────┤
│ 2. │98年8 月│桃園縣新屋鄉│以10元開10分│「彩金大│
│    │10日起至│後庄村7 鄰15│，押注2 次，│聯盟」電│
│    │同年月13│號內。      │，贏的話依倍│子遊戲機│
│    │日下午3 │            │數得分可退幣│台2 台（│
│    │時止。  │            │取得現金，輸│含IC板2 │
│    │        │            │的話由機台取│片）及賭│
│    │        │            │得賭資。    │資260 元│
│    │        │            │            │。      │
├──┼────┼──────┼──────┼────┤
│ 3. │98年8 月│桃園縣大溪鎮│以10元押注2 │「彩金大│
│    │13日起至│仁和路1 段43│次，以1 比5 │聯盟」電│
│    │同年月24│0 號「星雲檳│的賠率，贏的│子遊戲機│
│    │日下午6 │榔攤」後方小│話依倍數退幣│台1 台（│
│    │時40分止│吃店。      │取得現金，輸│含IC板1 │
│    │。      │            │的話由機台取│片）及賭│
│    │        │            │得賭資。    │資3,490 │
│    │        │            │            │元。    │
│    │        │            │            │        │
├──┼────┼──────┼──────┼────┤
│ 4. │98年7 月│顏斯文所經營│以1 元開1 分│「彩金大│
│    │不詳時間│位於桃園縣八│，押分後，贏│聯盟」、│
│    │起至同年│德市○○路52│的話依倍數退│「滿貫大│
│    │9 月1 日│8 巷259 號「│幣取得現金，│亨麻將台│
│    │下午5 時│宏泰家具行」│輸的話由機台│」電子遊│
│    │20分止。│。          │取得賭資。  │戲機台2 │
│    │        │            │            │台（含IC│
│    │        │            │            │板2 片）│
│    │        │            │            │及賭資1,│
│    │        │            │            │170 元  │
│    │        │            │            │。      │
├──┼────┼──────┼──────┼────┤
│ 5. │98年8 月│李家慧所經營│投幣10元可押│「金歡禧│
│    │4 日下午│位於桃園縣大│1 分，以彈珠│景品販賣│
│    │2 時許起│溪鎮○○路8 │連線，贏的話│機」電子│
│    │至同年月│之1 號「卓越│依連線所得之│遊戲機台│
│    │28日下午│汽車美容工坊│倍數換取現金│1 台（含│
│    │1 時25分│」。        │，輸的話由機│IC板1 片│
│    │止。    │            │台取得賭資。│）及賭資│
│    │        │            │            │310 元。│
│    │        │            │            │        │
├──┼────┼──────┼──────┼────┤
│ 6. │98年9 月│桃園縣楊梅鎮│以10元換取代│「超級大│
│    │7 日不詳│梅高路86之1 │幣1 枚押注，│舞台」電│
│    │時間起至│號「天生好手│選中即依倍數│子遊戲機│
│    │同年月9 │撞球場」。  │得分，贏的話│台1 台（│
│    │日下午4 │            │依得分換取現│含IC板1 │
│    │時30分。│            │金，輸的話由│片）及代│
│    │        │            │機台取得賭資│幣29枚。│
│    │        │            │。          │        │
│    │        │            │            │        │
├──┼────┼──────┼──────┼────┤
│ 7. │98年9 月│桃園縣平鎮市│以10元投入機│「超級大│
│    │19日不詳│新光路3 段24│台押注，選中│舞台」電│
│    │時間起至│5 號對面「鈺│即依倍數得分│子遊戲機│
│    │同年月25│豐汽車修理場│，贏的話依得│台1 台（│
│    │日晚上8 │」。        │分換取現金，│含IC板1 │
│    │時30分止│            │輸的話由機台│片）及  │
│    │。      │            │取得賭資。  │750 元。│
│    │        │            │            │        │
│    │        │            │            │        │
├──┼────┼──────┼──────┼────┤
│ 8. │98年9 月│桃園縣大溪鎮│以10元投入機│「電玩大│
│    │間不詳時│建宏砂石場2 │台押注，選中│舞台」電│
│    │間起至同│樓宿舍。    │即依倍數得分│子遊戲機│
│    │年10月5 │            │，贏的話依得│台1 台（│
│    │日晚上9 │            │分換取現金，│含IC板1 │
│    │時20分止│            │輸的話由機台│片）及2,│
│    │。      │            │取得賭資。  │330 元。│
│    │        │            │            │        │
└──┴────┴──────┴──────┴────┘

司法院資訊處製作；財團法人民間司法改革基金會備份。
